臺灣嘉義地方法院民事判決　　　　　　　 93年度訴字第479號
原　　　告　　甲○○
兼訴訟代理人　乙○○
被　　　告　　丙○○
上列當事人解除契約事件，於民國94年5月3日經言詞辯論終結，
本院判決如下：
    主  文
原告之訴駁回。
訴訟費用由原告負擔。
    事實及理由
一、本件原告起訴主張：被告前於民國91年2月7日與原告簽訂不
    動產買賣契約，以每坪新臺幣（下同）18,600元價格購買坐
    落彰化縣芳苑鄉○○段第140、140-1、140-2地號土地。買
    賣契約特約中約定：若買賣不成立，被告除應賠償原告乙○
    ○拆除芳信段第140-1地號土地上廢水池之費用外，另應補
    償原告乙○○1,500,000元。詎被告於簽約後並未依約給付
    價金，原告依買賣契約第4條、第10條，自得解除契約，並
    依前開特約，得請求被告賠償原告乙○○拆除廢水池所支出
    之費用以及補償費。爰以起訴狀繕本之送達為解除買賣契約
    之意思表示，求為判決命被告給付原告乙○○廢水池拆除費
    71,000元及補償費1,500,000元，及自起訴狀繕本送達翌日
    起至清償日止按週年利率5％計算之利息。
二、被告則以：被告與原告之間應依不動產買賣契約書所載約定
    履行等語，資為抗辯。為此請求判決駁回原告之訴。
三、原告主張兩造間就坐落芳信段第140、140-1、140-2地號土
    地訂有系爭買賣契約，以及原告乙○○拆除芳信段第140-1
    地號土地上廢水池花費71,000元等情，均為被告所不爭，並
    有原告提出之不動產買賣契約書、收據為證，應堪信為真實
    。惟原告主張被告未依約給付買賣價金，原告得解除契約並
    請求賠償廢水池拆除費、補償費等情，則為被告所否認，並
    以前詞置辯。經本院與兩造協同整理爭點（見本院卷第102
    頁），兩造爭執點在於：原告得否解除契約，並依契約書特
    約約定請求前揭費用。經查：
  (一)按解除權之發生原因，有由於當事人以契約約定者，謂之約
    定解除權；有由於法律規定者，謂之法定解除權。原告主張
    系爭不動產買賣契約書第10條：「本契約條項因歸責甲方（
    即被告）之事由不能履行時，定金及已交付之部分價款均不
    得請求返還，乙方（即原告）得沒收充為違約金之全部...
    （但需經催告後生效雙方均不得異議抗辯）」之約定，為系
    爭契約之約定解除權等情，為被告所不爭，堪信原告此部分
    主張為真實。
  (二)依前揭約款所載內容，原告得行使約定解除權之要件，應在
    於：1.可歸責於被告之事由致無法履行；2.須被告經催告仍
    未履行，原告始得解除契約。經查，依系爭契約書第3條記
    載，被告之價金給付義務，係於原告辦理土地分割完竣後3
    日內給付原告1,500,000元；分割完竣之日起4個月內付清尾
    款。本件被告並未給付該等價金等情，雖為被告所不爭，然
    原告自承尚未將系爭土地辦理分割，更表明系爭土地因原告
    甲○○債務狀況不佳，可能將遭銀行拍賣而無法履行（見本
    院卷第93頁）。本件原告既未辦理土地之分割，則依契約第
    3條約定，被告自尚無須給付該等價金，是原告以被告未履
    行給付價金義務為由，認被告應負遲延責任，即嫌無據。又
    ，縱因可歸責被告之事由致契約未獲履行，依系爭契約書第
    10條約定，原告尚應先催告被告履行，如被告仍不履行，原
    告始得解除契約。而原告於本院審理時，自承從未聯絡到被
    告等語（見本院卷第102頁），原告既未曾向被告催告履行
    ，自難認已具備契約所定解除權行使之要件。
  (三)原告雖另主張其得依系爭契約第4條規定解除契約云云，然
    觀諸該契約條款，係記載：「買賣履行期日約定民國91年2
    月15日雙方會同委任代書辦理之」。而同契約書第6條，則
    約定「本買賣標的物... 如有他項權利設定.. 等情者，乙
    方（即原告）應在登記履行期日前負責全部撤銷或理直，以
    維無任何權利瑕疵之完全產權移轉甲方（即被告）取得，否
    則甲方有權拒絕交付期款不負遲延責任」。本件原告自承於
    系爭買賣契約簽訂前，已將系爭土地為訴外人臺灣中小企業
    銀行股份有限公司設定最高限額18,000,000元之抵押權，而
    抵押權在契約約定之履行日91年2月15日時並未消滅（見本
    院卷第99頁、第103頁），則依契約書第6條，被告在此情形
    ，得拒絕交付價金，並不負遲延責任。是原告以被告未交付
    價金為由，認被告負遲延責任，並據以解除契約，亦屬無據
    。
四、綜上所述，原告所為解除權之行使，不合於系爭契約所定之
    要件，應認不生解約效力，則其本於解約後之特約約定，請
    求被告賠償原告乙○○廢水池拆除費71,000元及補償費
    1,500,00 0元，為無理由，不應准許。
五、據上論結，本件原告之訴為無理由，依民事訴訟法第78條，
    判決如主文。
中　　華　　民　　國　　94　　年　　5 　　月　　17　　日
                          臺灣嘉義地方法院民一庭
                             法　官　鄧晴馨
以上正本係照原本作成。
如對本判決上訴須於判決送達後20日內向本院提出上訴狀。
中　　華　　民　　國　　94　　年　　5 　　月　　17　　日
                             書記官　林美足
